【裁判字號】    92,上更(一),224
【裁判日期】    921111
【裁判案由】    毒品危害防制條例
【裁判全文】
臺灣高等法院臺南分院刑事判決             九十二年度上更(一)字第二二四號 Ｃ
      上  訴  人
      即  被  告  乙  ○  ○
      指定辯護人  本院公設辯護人  戊  ○  ○
右上訴人因違反毒品危害防治條例案件，不服臺灣臺南地方法院八十九年度訴字第一
八九號中華民國八十九年六月十三日第一審判決（起訴案號：臺灣臺南地方法院檢察
署八十八年度偵字第一四九一五號，移
五０四號），提起上訴，經判決後由最高法院第一次發回更審，本院判決如左：
      主      文
原判決撤銷。
乙○○無罪。
      理      由
一、公訴意旨略以：被告乙○○於民國（下同）八十八年十二月三日下午十六時許（
    起訴書誤載為八十九年），在台南縣佳里鎮○○里○○路五十四號，販賣第二級
    毒品安非他命予丙○○一小包，價金新台幣（下同）二千元，經警於同日下午十
    六時十分許，在上址查獲，扣押安非他命壹包（淨重０‧二二公克，毛重零點六
    公克）。因認被告乙○○涉犯毒品危害防制條例第四條第二項之販賣第二級毒品
    罪罪嫌等語。
二、公訴人認被告乙○○涉有前開販賣第二級毒品犯行，係以被告如何於右揭時、地
    ，販賣安非他命與丙○○之事實，業據證人丙○○於偵查中證述明確，另丙○○
    尿液經送鑑定結果呈安非他命陽性反應，此有台南市衛生局煙毒尿液檢驗成績書
    附卷可稽，復有安非他命淨重０．二二公克扣案及法務部調查局檢驗通知書足資
    佐證，而丙○○與被告素無怨隙，果無其事，當不致無端加以誣陷等由為其論據
    。
三、按犯罪事實應依證據認定之，無證據不得推定其犯罪事實；次按不能證明被告犯
    罪，應諭知無罪之判決，刑事訴訟法第一百五十四條、第三百零一條第一項前段
    分別定有明文。復以事實之認定，應憑證據，如未能發現相當證據，或證據不足
    以證明，自不能以推測或擬制之方法，以為裁判基礎（最高法院四十年台上字第
    八六號判例參照）。又認定不利於被告之事實，須依積極證據，茍積極證據不足
    為不利於被告之認定時，即應為有利於被告之認定，更不必有何有利之證據（最
    高法院三十年上字第八一六號判例參照）。再者，被告否認犯罪所持之辯解，縱
    屬不能成立，仍非有積極證據足以證明其犯罪，不能遽為有罪之認定（最高法院
    三十年上字第一八三一號判例參照）。
四、上訴人即被告乙○○自警訊迄偵審中均否認有右開犯行，並辯稱：我於八十八年
    十二月三日下午十六時許，到台南縣佳里鎮○○里○○路五十四號甲○○住處二
    樓，找甲○○聊天，不久有人按門鈴，我下樓開門，發現是丙○○，未及交談，
    警察人員即衝入抓人，當時甲○○在樓上。我不認識丙○○，他是甲○○的朋友
    ，我未販賣安非他命給他，當時警察丁○○搜索我身體，但無搜出販賣的錢或其
    他東西，丙○○身上之安非他命係他自己帶來的，我與他無仇，不知他何以在警
    訊時咬我販賣安非他命給他等語。經查：證人丙○○雖於警訊時供稱：以二千元
    之價金向被告乙○○購買安非他命一小包云云（見南市警五刑偵字第五五五號卷
    第四頁正面），復於偵查初訊時改供稱：安非他命是我的，當時我剛到甲○○家
    要借東西，安非他命係向朋友拿的，叫「阿忠」，但非乙○○云云（見偵字第一
    四九一五號卷第十一頁正面）；再改供稱：安非他命向「阿忠」買的，他是與我
    一起被抓到的阿忠，他叫我不要講他云云（見偵字第一四九一五號卷第二十二頁
    正面），前後所供反覆不一，已令人滋疑；且查，事發當時與被告及丙○○同處
    一室之甲○○於警訊時供稱：回家後，我們就上樓了，後來乙○○自己下樓說要
    買香菸，就沒再上樓，等警方帶我下樓，他們都在樓下了等語（見同上警卷第二
    頁反面），又於本院前次審時證稱：被告到我家本來與我一起在樓上，後來有人
    按電鈴，被告下樓去開門，是丙○○來，他們在樓下沒上來，約十分鐘，警察就
    來了，他們是否有買賣行為，我不知道等語（見上訴字審卷第二十六頁），於本
    院此次審調查中更進一步供稱：乙○○當時來我住處，我們二人在二樓，沒多久
    丙○○就來敲門，乙○○有說要去買香菸，我就叫他下樓順便幫我開門，警察就
    到樓上來抓我等語（見本院九十二年五月二十一日訊問筆錄），核與查獲本案之
    警員丁○○於本院前次審時證稱：當天我們是持搜索票到現場搜索，當時被告、
    甲○○及丙○○都坐在樓下客廳等語（見上訴字審卷第二十六頁），又於本院此
    次審調查中證稱：我們到現場時，乙○○與丙○○是坐在樓下客廳，甲○○是從
    二樓帶下來等語（見本院九十二年五月二十一日訊問筆錄），有吻合之處，堪予
    採信。由此即知，甲○○並無目擊被告乙○○有與丙○○交易安非他命之情形。
    再查，警員丁○○於原審調查中證稱：警方係接獲甲○○在台南縣佳里鎮○○路
    五十四號其住處販賣安非他命之線報，乃向檢察官聲請搜索票，為免打草驚蛇，
    我等僅在現場埋伏伺機逮人，嗣見丙○○進入甲○○屋內，即緊接跟隨進入，搜
    索之對象為甲○○，非被告乙○○等語（見原審卷第四十頁），又於本院此次審
    調查中證稱：當天我們有叫他們（指被告等人）把身上的東西拿出來放在桌上，
    假如被告當時身上有錢（指販賣安非他命之二千元），我們會在搜索票上記明等
    語（見本院九十二年五月二十一日訊問筆錄），而卷附搜索票內記載之受搜索人
    亦確係甲○○，但並無記載有扣得二千元，有該搜索票在卷足憑。且查警察人員
    既係緊接丙○○之後進入屋內現場，被告乙○○與丙○○如有安非他命交易之事
    實，衡情應當場扣得其交易之價金二千元，惟本案並未扣得其交易之價金，足見
    丙○○上開指稱由其身上扣得之安非他命，係其當時以二千元向被告乙○○購得
    乙節，顯非實情，不足採取。從而，證人甲○○於本院調查中證稱：丙○○是我
    的表弟，當天他自己帶來安非他命，因他沒有前科，從未被抓過，因此在警局會
    害怕才亂說安非他命係被告賣給他的等語（見本院九十二年五月二十一日訊問筆
    錄），應非事後故為迴護被告之詞，足堪採信。至於警方在丙○○身上當場查扣
    之安非他命壹包（淨重０‧二二公克，毛重零點六公克），尚難據此推測該安非
    他命係被告乙○○所販賣。
五、綜上所述，被告乙○○上開所辯，應足採取。此外，本院復查無其他證據證明確
    有公訴人所指之犯行，揆諸首開說明，被告被訴犯罪應屬不能證明，原審疏未詳
    加調查證據，遽論以被告共同連續販賣第二級毒品罪刑，自有違誤。被告上訴意
    旨否認犯罪而指摘原判決不當，為有理由，自應由本院將原判決撤銷，改諭知被
    告無罪之判決。
六、臺灣台南地方法院檢察署八十九年度偵字第三四四七、三五０四號移送併辦意旨
    略稱：乙○○基於販賣第二級毒品之概括犯意，與其妻己○○、友人周勝文（另
    行起訴）基於共同之犯意聯絡，自八十九年二月中旬起，由周勝文提供安非他命
    ，以乙○○、己○○位於台南市○○○路三七０巷六二號三樓之住所作為聯絡處
    ，於周勝文與欲購買安非他命之不特定人談妥交易內容後，以00000000
    00之行動電話與乙○○、己○○聯絡，連續由乙○○或己○○代為送至台南市
    ○○○路三七０巷口販售安非他命與該不特定人，計七次（其中乙○○於八十九
    年二月九日在前述公園南路住處曾為周勝文販售一千元之安非他命與姓名不詳之
    成年買主），乙○○及己○○因此可獲得周勝文免費提供安非他命供其吸食之利
    益，嗣至八十九年三月六日下午二十時十分許，己○○於台南市○○○路三七０
    巷口，欲以一萬二千元之代價販賣安非他命與不詳姓名之人時，為警查獲，並扣
    得己○○所有之香煙盒內有二小包安非他命（毛重四點四公克），鍾女後乃配合
    警方打0000000000號行動電話，聯絡其夫乙○○出面，佯稱欲將販毒
    所得轉交周勝文，俟於次日凌晨一時二十分許，即為守候之員警當場逮捕乙○○
    ，又乙○○再以0000000000號行動電話聯絡周勝文，經警於同日凌晨
    二時許逮獲周勝文，並扣得周勝文供販賣毒品聯絡之用之0000000000
    號行動電話一具，認此部分與前開無罪部分有連續犯關係云云。查乙○○於本院
    調查中固坦承與周勝文共同販賣安非他命圖利，惟前開部分既經諭知無罪，此部
    分與無罪部分即無連續犯關係，此部分又未經起訴，自不得併予審理，應由檢察
    官另行處理，附此敘明。
據上論斷，應依刑事訴訟法第三百六十九條第一項前段、第三百六十四條、第三百零
一條第一項，判決如主文。
本案經檢察官劉得鉦到庭執行職務。
中    華    民    國      九十二      年      十一      月      十一    日
                                  臺灣高等法院臺南分院刑事第四庭
                                      審判長法官  鄭    文    肅
                                            法官  黃    三    哲
                                            法官  王    浦    傑
右正本證明與原本無異。
如不服本判決，應於判決送達後十日內向本院提出上訴狀，其未敘述理由者並應於提
出上訴狀後十日內向本院補提理由書（應附繕本)。
                                      法院書記官  蔡    振    豐
中    華    民    國      九十二      年      十一      月      十二    日


司法院資訊處製作；財團法人民間司法改革基金會備份。
